臺灣高雄地方法院刑事判決　　　　　　100年度簡上字第617號
上 訴 人
即 被 告　林玉琴
上列上訴人即被告因妨害名譽案件，不服本院高雄簡易庭中華民
國100 年9 月30日高雄簡易庭100 年度簡字第4363號簡易判決（
聲請簡易判決處刑案號：100 年度偵字第18075 號），提起上訴
，本院管轄之第二審合議庭判決如下：
    主  文
上訴駁回。
    事  實
一、林玉琴、顧林美分別為高雄市左營區○○○路162 巷43弄4
    號2 樓、8 號2 樓之住戶，彼此為同棟公寓對門之鄰居而素
    有嫌隙。緣顧林美於民國100 年5 月1 日13時50分許自外返
    回前述住處之際，恰逢林玉琴適偕同友人楊如香之幼女劉雨
    璇外出，並因林玉琴大力關門所生巨響突受驚嚇，而脫口告
    誡「關門小聲一點」等語。詎林玉琴聞言後心生不快，竟基
    於公然侮辱之犯意，在不特定人得以共見共聞之公寓樓梯間
    至1 樓大門內，接續以「看到鬼」、「你是鬼」等足以貶損
    顧林美名譽、人格及社會評價之言語，辱罵顧林美，致生損
    害於顧林美之名譽。
二、案經顧林美訴由高雄市政府警察局左營分局報告臺灣高雄地
    方法院檢察署檢察官偵查後，聲請逕以簡易判決處刑。
    理  由
壹、證據能力部分
    本判決所引用之證據資料（詳後引用之各項證據），其中係
    屬傳聞證據部分，縱無刑事訴訟法第159 條之1 至第159 條
    之4 或其他規定之傳聞證據例外情形，亦因上訴人即被告林
    玉琴（下稱被告）、檢察官於本院調查證據時，明知有第15
    9 條第1 項不得為證據之情形，而未於言詞辯論終結前聲明
    異議。本院審酌卷內並無事證顯示各該陳述之作成時、地與
    週遭環境，有何致令陳述內容虛偽、偏頗之狀況後，也認為
    適當，依刑事訴訟法第159 條之5 第2 項之規定，為傳聞法
    則之例外，應有證據能力。
貳、實體部分
一、訊據被告固坦言其曾於前述時、地口出「看到鬼」、「你是
    鬼」等語，惟矢口否認有何對告訴人顧林美公然侮辱之犯行
    ，辯稱：我當時正與長子劉基偉玩「鬼抓人」遊戲，所以才
    會講到「看到鬼」、「你是鬼」這一類的話，但那都只是遊
    戲間之對話，並非針對顧林美之辱罵行為云云。經查：
  (一)被告、顧林美分別為高雄市左營區○○○路162 巷43弄4 號
    2 樓、8 號2 樓之住戶，彼此為同棟公寓對門之鄰居並素有
    嫌隙，而顧林美於100 年5 月1 日13時50分許自外返回前述
    住處之際，恰被告亦在自己住處之門口處，並曾口出「看到
    鬼」、「你是鬼」等語各情，為被告所不爭執，且經證人顧
    林美證述明確，自堪認定。又被告於100 年5 月1 日13時50
    分許，乃係偕同友人楊如香之幼女劉雨璇外出，惟劉雨璇斯
    時乃自己先行下樓到1 樓大門口外等候被告各節，分據證人
    劉雨璇於偵查中證稱：我當時跟著被告一起出門（偵卷第17
    頁），及證人顧林美於本院審理時證稱：我當時沒看到被告
    兒子，但被告有帶一個小女孩（簡上卷第35頁反面）、證人
    即顧林美之子顧先亞於本院審理時證稱：我當時在樓梯間探
    頭看，有看到楊如香之女兒已經在樓下（簡上卷第37頁）各
    等語明確，亦堪認明，當日與被告一起外出之劉雨璇既未駐
    足在公寓樓梯間等現場而係自己先行下樓，是以證人劉雨璇
    於偵查中另證稱：我沒有聽到被告說「看到鬼」、「你是鬼
    」等語（偵卷第17頁），自不足為被告當日並未口出「看到
    鬼」、「你是鬼」等語之有利認定，併予指明。
  (二)被告雖以前詞置辯，並聲請傳訊證人楊如香、劉基偉為證。
    而證人楊如香固於本院審理證稱：因為被告嗓門很大，且該
    處隔音不好，所以我與女兒劉雨璇午餐過後返回被告住處途
    中，在該住處附近巷口就聽到被告說「基偉，快一點…你又
    要玩鬼抓人了」等語（簡上卷第34頁），惟被告於100  年5
    月1 日13時50分許，乃係偕同友人楊如香之幼女劉雨璇外出
    ，已如前述，從而縱證人楊如香前揭所述屬實，也顯係證人
    楊如香於其他不同時日所經歷之事，自難執為被告於100 年
    5 月1 日13時50分許，口出「看到鬼」、「你是鬼」等語，
    僅係遊戲間與長子之對話，而非針對顧林美辱罵之辯解為可
    採。另證人劉基偉於偵查中乃係證稱：當天我很無聊，就叫
    媽媽帶我出去玩，到1 樓大門口媽媽說玩鬼抓人，媽媽當鬼
    ，我跟弟弟都當人，媽媽要抓我們云云（偵卷第15頁），而
    核與被告前於偵查中明確供陳：當時長子劉基偉說要玩鬼抓
    人遊戲，我因而於住處門口向長子說「你是鬼」云云（偵卷
    第8 至9 頁），在遊戲緣由、地點、角色分配等重要事項，
    全然迥異，茍被告及證人劉基偉於100 年5 月1 日確曾玩「
    鬼抓人」之遊戲，2 人所述焉可能如此不相一致？益徵被告
    首揭關於其於當日曾與長子劉基偉玩「鬼抓人」遊戲等所辯
    ，要屬子虛。
  (三)證人顧林美迭於警詢、偵查中及本院審理時明確指訴：我當
    時開啟住處大門要回家，而被告剛好要外出但關門很大聲把
    我嚇一跳，我就說「關門小聲一點」，被告聽了之後就以「
    看到鬼」、「你是鬼」等語辱罵我，而且是從2 樓樓梯間一
    直至1 樓大門處等語綦詳（警卷第1 至3 頁、偵卷第15至16
    頁、簡上卷第35至36頁），核與證人顧先亞於警詢、偵查中
    及本院審理時迭次證稱：我當時坐於客廳，在母親（指顧林
    美，下同）開門返家時，我有聽聞被告關門發出之巨響，母
    親當場向被告表示「關門小聲一點」後，被告竟以「看到鬼
    」、「你是鬼」等語一直辱罵母親，並從2 樓樓梯間延續至
    1 樓（警卷第4 頁至第5 頁、偵卷第15頁至第16頁、本院卷
    第36頁至第37頁）等語相符，足見被告乃於公寓2 樓樓梯間
    聽聞顧林美出聲告誡「關門小聲一點」，立即以「看到鬼」
    、「你是鬼」等語回應顧林美之指責（回嗆），則被告於前
    述時、地口出「看到鬼」、「你是鬼」等語，顯係有意針對
    顧林美進行辱罵至明。
  (四)綜上，本案事證明確，被告在前述時、地以「看到鬼」、「
    你是鬼」等語辱罵顧林美之犯行，堪以認定，應依法論科。
二、按刑法第309 條第1 項所謂之「侮辱」，係以使人難堪為目
    的，以言語、文字、圖畫或動作，表示不屑輕蔑或攻擊之意
    思，足以貶損個人在社會上所保持之人格或地位之評價。再
    按所謂「公然」二字，祇以不特定人或特定多數人得以共見
    共聞之狀況為已足，不以實際上果已共見共聞為必要，現場
    實際上有多少人聞見，並非所問（司法院院字第2033號解釋
    意旨、司法院大法官釋字第145 號解釋理由書意旨可資參照
    ）。查被告以「鬼」字辱罵告訴人，依一般社會通念，「鬼
    」字具有「惡劣」、「糟糕」或「討人厭」等含有輕侮、鄙
    視對方之意，足使告訴人在精神上、心理上感覺難堪，並貶
    抑告訴人在社會上之評價，故為侮辱告訴人之言論無疑；又
    被告以「看到鬼」、「你是鬼」等語指稱顧林美之地點既在
    公寓大廈樓梯間至1 樓大門內，而係屬同棟公寓其他住戶，
    甚或訪客等不特定人均得進出之處所，自符合不特定人得共
    見共聞之「公然」狀態。是核被告所為，乃係犯刑法第309
    條第1 項之公然侮辱罪。被告基於一公然侮辱之行為決意，
    先後在公寓大廈樓梯間及1 樓大門內等處出言辱罵顧林美，
    所侵害均為顧林美同一名譽法益，各行為間亦具時、空上之
    緊密關聯，依一般社會通念，難以強行分開，應評價為數個
    舉動之接續施行，為接續犯，僅論以一公然侮辱罪。
三、原判決認被告罪證明確，因而適用刑事訴訟法第449  條第1
    項前段，刑法第309 條第1 項、第41條第1 項前段，刑法施
    行法第1 條之1 第1 項、第2 項前段等規定，並審酌被告僅
    因細故即出言辱罵顧林美，足以貶損顧林美人格及社會評價
    ，致顧林美受有精神上之痛苦，顯見欠缺尊重他人之觀念，
    且迄今未與顧林美達成和解，惟念被告並無前科，有臺灣高
    等法院被告前案紀錄表1 份在卷可查，另兼衡被告學歷為國
    中畢業、經濟狀況貧寒等一切情狀，逕以簡易判決量處被告
    拘役20日，並諭知如易科罰金，以新臺幣1000元折算1 日。
    本院因認原審認事用法均無違誤，量刑亦稱妥適。被告上訴
    意旨猶執陳詞否認犯行，指摘原判決不當，為無理由，應予
    駁回。
據上論斷，應依刑事訴訟法第455  條之1 第1 項、第3  項、第
368 條，判決如主文。
本案經檢察官張貽琮到庭執行職務。
中    華    民    國   100    年    12    月    27    日
                  刑事第一庭  審判長法  官 黃三友
                                    法  官 陳億芳
                                    法  官 莊珮吟
以上正本證明與原本無異。
本判決不得上訴。
中    華    民    國   100    年    12    月    27    日
                                    書記官  鍾淑美
◎附錄本案所犯法條：
《刑法第309 條第1 項─公然侮辱罪》
公然侮辱人者，處拘役或300 元以下罰金。
《刑法施行法第1 條之1 》
中華民國94年1 月7 日刑法修正施行後，刑法分則編所定罰金之
貨幣單位為新臺幣。
94年1 月7 日刑法修正時，刑法分則編未修正之條文定有罰金者
，自94年1 月7 日刑法修正施行後，就其所定數額提高為30倍。
但72年6 月26日至94年1 月7 日新增或修正之條文，就其所定數
額提高為3 倍。